臺灣基隆地方法院刑事判決　　　　　 　　94年度易字第149號
公　訴　人　臺灣基隆地方法院檢察署檢察官
被　　　告　甲○○　男　33歲.
上列被告因恐嚇取財案件，經檢察官提起公訴（92年度偵字第20
82、94年度偵字第232 、378 、489 、741 、742 號），本院判
決如下：
    主    文
甲○○連續幫助連續意圖為自己不法之所有，以恐嚇使人將本人
之物交付，處有期徒刑伍月，如易科罰金以佰元折算壹日。
    事    實
一、甲○○與陳錦昆（另由台灣基隆地方法院檢察署檢察官偵辦
    中）係朋友，甲○○於民國九十一年七月間，得悉陳錦昆有
    意收購金融機構帳戶，甲○○明知申請金融機構帳戶使用係
    輕而易舉之事，一般人無故取得他人金融帳戶使用之行徑常
    與侵害財產性犯罪之需要密切相關，且陳錦昆不自行申辦帳
    戶使用反以高價收買他人存摺，而可預見提供自己帳戶供陳
    錦昆使用，可能足以幫助陳錦昆及與之有犯意聯絡之人為恐
    嚇取財等侵害財產性犯罪之犯罪行為，又對於提供帳戶予陳
    錦昆使用雖無必引發他人萌生恐嚇取財等侵害財產性犯罪之
    確信，但仍以縱若有他人持以犯恐嚇取財罪亦無違反其本意
    ，竟仍基於幫助陳錦昆及與之有犯意聯絡之人實施恐嚇取財
    之不確定概括故意，連續二次，先於九十一年七月二日，在
    基隆市○○街二十一巷二號三樓住處，將如附表一編號二、
    三號所示其申請得來之華僑商業銀行基隆分行、中國農民銀
    行基隆分行帳戶（含存摺、密碼及提款卡），以二個帳戶新
    台幣（下同）三千元之價格出售予陳錦昆，復於同月二十五
    日，在上址住處，將如附表一編號一號所示其申請得來之南
    榮路郵局帳戶（含存摺、密碼及提款卡），以五百元之價格
    出售予陳錦昆，前後二次共計得款三千五百元；復於九十一
    年八月二十三日，明知南榮路郵局、華僑商業銀行基隆分行
    之存摺、提款卡並未遺失，竟受陳錦昆之指示，前往南榮路
    郵局、華僑商業銀行基隆分行申請辦理遺失掛失止付印鑑、
    變更印鑑，並補發存摺、提款卡，並於取得補發之存摺、提
    款卡後交予陳錦昆使用，藉此連續幫助陳錦昆等人達其向他
    人恐嚇取財之目的。嗣陳錦昆及與之有犯意聯絡之人以擄鴿
    勒贖之方式，於附表二編號一至六號所示之期間，在山區或
    鄉間架設鳥網竊盜取得之如附表二編號一至六號所示之吳明
    隆、丁○○、丙○○、鍾英華、戊○○、乙○○等人所有放
    飛比賽或練習之賽鴿，繼由陳錦昆或與之有犯意聯絡之人依
    賽鴿上之腳環號碼及電話號碼聯絡飼主即如附表二編號一至
    六號所示之吳明隆、丁○○、丙○○、鍾英華、戊○○、乙○○，恐嚇稱如欲贖回賽鴿，需匯款至其指定之帳戶中，否
    則無法取回鴿子等語，以加害財產之不法惡害通知附表二編
    號一至六號所示之吳明隆、丁○○、丙○○、鍾英華、戊○○、乙○○，致吳明隆、丁○○、丙○○、鍾英華、戊○○
    、乙○○因害怕失去賽鴿，心生畏懼而依指示匯入如附表二
    編號一至六號所示之金額至上開甲○○所提供之金融機構帳
    戶，其中部分款項係由陳錦昆及與之有犯意聯絡之人提領外
    ，甲○○復承上開幫助恐嚇取財之不確定概括犯意，受陳錦
    昆之指示，連續三次，於附表三編號一至三號所示之時間，
    前往附表三編號一至三號所示之金融機構自動提款機提領如
    附表三編號一至三號所示之金額，陳錦昆則給予甲○○數百
    元不等或飲酒等利益。
二、案經基隆市警察局第一分局、第三分局報請臺灣基隆地方法
    院檢察署檢察官偵查起訴。
    理    由
壹、程序事項
    查本件被告甲○○所犯者非為死刑、無期徒刑、最輕本刑為
    三年以上有期徒刑之罪或高等法院管轄第一審案件，其於準
    備程序進行中，先就被訴事實為有罪之陳述，經告知其簡式
    審判程序之旨，並聽取公訴人、被告之意見後，本院業已依
    刑事訴訟法第二七三條之一第一項之規定，裁定由受命法官
    獨任以簡式審判程序進行本案之審理。
貳、實體事項
一、右揭事實業據被告甲○○於本院審理時供承不諱，核與被害
    人吳明隆、丁○○、丙○○、鍾英華、戊○○、乙○○於警
    詢中之指訴情節相符，復有中華郵政股份有限公司基隆郵局
    九十二年六月二十六日基營字第０九二０一００三七三號函
    附之客戶歷史交易清單、九十二年十月二十二日00000
    00之０一號函及所附開戶暨郵政存簿儲金立帳申請書、申
    請變更帳戶事項申請書、郵局存金簿掛失止付申請書、郵政
    金融卡申請書等申請、補發存摺、更換印鑑、金融卡等資料
    、華僑商業銀行基隆分行九十三年八月十一日僑銀總法務字
    第二六六三號函及所附單摺掛失止付及補領申請書、存戶掛
    失更換取款印鑑申請書、前、後印鑑卡、存款相關業務往來
    申請約定書、九十四年四月七日僑基字第二八號函及所附客
    戶帳戶往來明細報表、中國農民銀行基隆分行九十三年七月
    二十九日農基字第九三二四二００一六三號函及所附存摺存
    款相關業務申請暨約定書、存款對帳單、被害人戊○○、乙○○之郵政國內匯款單等資料在卷可稽，被告出售並提供其
    所有如附表一編號一至三號所示之金融機構帳戶（含存摺、
    密碼及提款卡）及前往南榮路郵局、華僑商業銀行基隆分行
    申請辦理遺失掛失止付印鑑、變更印鑑，並補發存摺、提款
    卡，並於取得補發之存摺、提款卡後交予陳錦昆使用，供陳
    錦昆所屬之擄鴿勒贖集團以擄鴿勒贖之方式向被害人吳明隆
    、丁○○、丙○○、鍾英華、戊○○、乙○○以加害財產之
    不法惡害通知，致使上開被害人心生畏懼而將如事實欄所示
    之款項匯至被告上開金融機構帳戶，並於附表三編號一至三
    號所示之時間、地點提領匯入其金融機構帳戶之款項等事實
    已臻明確；復參以被害人吳明隆、丁○○、丙○○、鍾英華
    、戊○○、乙○○均指稱係遭擄鴿勒贖而陸續匯入如附表二
    編號一至六號所示之金額至被告上開金融機構帳戶，陳錦昆
    等人組成之擄鴿勒贖集團，係以意圖為自己不法之所有，以
    恐嚇使人將本人之物交付無疑，應成立刑法第三百四十六條
    第一項之恐嚇取財罪，並為連續犯；又於金融機構開設帳戶
    ，請領存摺及金融卡，係針對個人身分之社會信用而予以資
    金流通，具有強烈之屬人性格，而金融帳戶作為個人理財之
    工具，申請開設並無任何特殊之限制，一般民眾皆得以存入
    最低開戶金額之方式申請取得，且同一人均得在不同之金融
    機構申請數個存款帳戶使用，乃眾所週知之事實，依一般人
    之社會經驗，若遇熟識之人委以自己名義申請帳戶，再以高
    價向其蒐集金融帳戶使用，乃甚為怪異之事，衡情，提供帳
    戶者對於該等帳戶是否係供合法使用，絕無不起疑心之理。
    且自政府開放金融業申請設立後，金融機構大量增加，使一
    般人申請存款帳戶更是極為容易且便利，因此除非活期存款
    帳戶使用人欲將帳戶充作犯罪之用，否則一般充作正常使用
    之活期存款帳戶，並無向他人購買之必要，此乃一般人皆知
    之常識，且參以今日社會，利用擄鴿勒贖、擄車勒贖等恐嚇
    取財、手機簡訊、寄送得獎通知等常業詐欺案件頻傳，新聞
    媒體對於擄鴿勒贖、擄車勒贖集團、詐欺取財犯罪集團大量
    收購他人存款帳戶（俗稱人頭戶）以為取得恐嚇、詐欺款項
    之方法，且事後提領一空，致難以由該銀行帳戶藉以進一步
    追查實際提款人等情多有傳播，並已為台灣社會經驗常見之
    情形，以被告甲○○之智識及社會經驗，對於出售其金融機
    構帳戶可供人為恐嚇取財等侵害財產性犯罪之不法使用本為
    被告甲○○所能預見，雖被告辯稱陳錦昆告以其蒐購金融機
    構帳戶之目的係朋友欠款要匯錢云云，然陳錦昆為成年人要
    在台灣地區申請任一金融機構之帳戶實屬舉手之勞，陳錦昆
    何須迂迴向被告甲○○蒐購金融機構帳戶，且短期間內即向
    被告蒐購三家金融機構之帳戶，既僅屬單純朋友欠款匯錢，
    陳錦昆何需高達三家金融機構帳戶，且被告甲○○供承其與
    陳錦昆均以打零工維生，工作並不穩定，且被告甲○○之時
    薪為一百五十元，陳錦昆僅為一百二十元，陳錦昆能否養活
    自己，已堪質疑，況乎有多餘之金錢出借他人，且倘屬朋友
    欠款所匯入之金錢，其來源正當，陳錦昆本可自己前往提領
    ，又何須有時委由被告甲○○前往提領，並給予數百元之金
    錢或飲酒等利益，陳錦昆之說詞顯違常理，被告甲○○對此
    豈容諉為不知，衡情當然不會輕信陳錦昆漏洞百出之說詞，
    被告甲○○對於出售其金融機構帳戶可供人為恐嚇取財等侵
    害財產性犯罪之不法使用當然有所認識，被告對於陳錦昆等
    人，可能以其出售之金融機構帳戶做為向他人恐嚇財物之用
    ，避免遭查緝等情，更難諉為毫無預見，足徵被告甲○○確
    已預見陳錦昆等人係以其交付之金融機構帳戶充為犯罪之用
    ，且該等非法使用方法並不違於被告甲○○之本意。綜上，
    足認前開被害人係遭陳錦昆所屬之擄鴿勒贖集團，以加害財
    產之不法惡害之通知，致心生畏懼而匯入指定之款項至被告
    甲○○所有上開金融機構帳戶，則被告甲○○出賣上開金融
    機構帳戶予陳錦昆等人、提領上開被害人匯入其上開金融機
    構帳戶之款項等非屬恐嚇取財構成要件以內等犯行，幫助陳
    錦昆等人遂行恐嚇取財犯罪，事證至為明確，被告甲○○犯
    行堪予認定。
二、按前揭擄鴿勒贖集團成員之陳錦昆及與之有犯意聯絡之人，
    基於意圖為自己不法所有之概括犯意，以恐嚇取財方式，使
    被害人吳明隆、丁○○、丙○○、鍾英華、戊○○、乙○○
    等人心生畏懼，而將本人之財物交付，其等所為，係犯刑法
    第三百四十六條第一項之恐嚇取財罪，且為連續犯。被告甲○○既預見陳錦昆購價其上開金融機構帳戶，可能供為恐嚇
    取財犯罪被害人匯款之用，竟基於幫助恐嚇取財之不確定故
    意，先後多次交付所有上開金融機構帳戶、申請補發存摺、
    提款卡、提領被害人匯入其金融機構帳戶內之款項為上開恐
    嚇取欺犯行施以助力，核其所為均係犯刑法第三十條第一項
    前段、第三百四十六條第一項之幫助恐嚇取欺罪（在此要特
    別說明的是關於被告甲○○提領被害人匯入其金融機構帳戶
    內之款項部分，連續恐嚇取財罪因行為人基於恐嚇取財之概
    括犯意而反覆實施同種之恐嚇取財行為，因之在法律上將之
    視為一罪，被告甲○○於陳錦昆擄鴿勒贖集團反覆實施同種
    恐嚇取財行為之犯罪尚未完成前【最後犯罪行為日即為附表
    二編號六號所示之九十一年八月二十日，而被告甲○○三次
    之提領日分別為九十一年八月十七日、十八日、十九日，均
    在最後犯罪行為日之前】，受陳錦昆之指示提領款項，且可
    預見其所提領之款項為陳錦昆擄鴿勒贖集團因犯連續恐嚇取
    財罪所得之贓物，仍於事中參與屬連續恐嚇取財罪構成要件
    以外之提領、搬運款項行為，自屬幫助犯；本件倘屬單一之
    恐嚇取財犯罪，則結論或有所不同，被告甲○○應不成立恐
    嚇取財罪，而係成立贓物罪名，蓋我國刑法並不承認事後共
    犯，而恐嚇取財罪係屬即時犯，被害民眾之款項匯入人頭帳
    戶內之狀況係屬違法狀態之繼續，並非犯罪行為之繼續，縱
    使被告甲○○受陳錦昆之指示提領款項，且可預見其所提領
    之款項為陳錦昆等人因犯恐嚇取財等侵害財產權犯罪所得之
    贓物，然因被告甲○○既未與陳錦昆擄鴿勒贖集團共謀或親
    自參與恐嚇取財犯罪之部分犯行，而其提領、搬運款項之行
    為係在與其事前毫無犯意聯絡之陳錦昆擄鴿勒贖集團實施恐
    嚇取行為完成之後，自無須就陳錦昆擄鴿勒贖集團之前開恐
    嚇取行為予以負責，亦無從事後就該部分已完成之恐嚇取財
    犯行予以謀議或有所參與，因此僅能就被告甲○○其後提領
    、搬運款項之行為予以獨立評價，論以贓物罪名，無從認定
    被告甲○○就恐嚇取財部分，係屬共同正犯或幫助犯），又
    被告所為幫助恐嚇取財罪，為從犯，依刑法第三十條第二項
    規定減輕其刑，被告甲○○先後多次交付所有上開金融機構
    帳戶、申請補發存摺、提款卡、提領被害人匯入金融機構帳
    戶內之款項為他人犯恐嚇取欺罪之幫助行為，時間緊接，係
    觸犯構成要件相同之罪名，顯係基於概括犯意反覆為之，為
    連續犯，應依刑法第五十六條之規定論以幫助恐嚇取財罪一
    罪，並加重其刑，並先加後減之，被告價賣附表一編號三號
    中國農民銀行基隆分行帳戶部分，雖未據起訴，然此未據起
    訴部分，核與已起訴並經本院認定有罪部分，有連續犯之裁
    判上一罪關係，本院自得併予審理，併此敘明。
三、爰審酌被告甲○○交付所有上開金融機構帳戶予陳錦昆等人
    供作恐嚇取財犯罪之用，造成犯罪偵查困難，幕後犯罪人難
    以追查，致使此類犯罪手法層出不窮，嚴重危害交易秩序與
    社會治安，及其智識、犯罪目的、手段尚稱平和、並未實際
    參與恐嚇取財之犯行，責難性較小及實際利得非多等一切犯
    罪情狀，量處如主文所示之刑，並諭知易科罰金之折算標準
    。
據上論斷，應依刑事訴訟法第二百七十三條之一第一項、第二百
九十九條第一項前段，刑法第五十六條、第三百四十六條第一項
、第三十條第一項前段、第二項、第四十一條第一項前段，罰金
罰鍰提高標準條例第一條前段、第二條，判決如主文。
本案經檢察官林伯宇到庭執行職務。
中　　華　　民　　國　　94　　年　　6 　　月　　30　　日
                  刑事第二庭法  官  徐世禎
以上正本證明與原本無異。
對於本件判決如有不服，應於收受送達後10日內，向本院提出上
訴書狀，上訴於臺灣高等法院，並按他造當事人之人數附具繕本
。
中　　華　　民　　國　　94　　年　　6 　　月　　30　　日
                            書記官  王一芳
附錄論罪法條：
刑法第346條第1項
意圖為自己或第三人不法之所有，以恐嚇使人將本人或第三人之物交付者
，處 6 月以上 5 年以下有期徒刑，得併科 1 千元以下罰金。
附表一：
┌────┬─────┬──────┬─────┬───┐
│編號　　│開戶金融機│帳號　　　　│開戶日期　│代價  │
│　　　　│構　　　　│　　　　　　│　　　　　│　　  │
├────┼─────┼──────┼─────┼───┤
│一　　　│中華郵政股│000000000000│91年07月25│500元 │
│　　　　│份有限公司│44　　　　　│日　　　　│　  　│
│　　　　│基隆市南榮│　　　　　　│　　　　　│　  　│
│　　　　│路郵局　　│　　　　　　│　　　　　│　  　│
├────┼─────┼──────┼─────┼───┤
│二　　　│華僑商業銀│00000000　　│91年07月02│二本共│
│　　　　│行基隆分行│　　　　　　│日　　　　│3000元│
│　　　　│　　　　　│　　　　　　│　　　　　│　　　│
├────┼─────┼──────┼─────┤      │
│三      │中國國民銀│00000000000 │91年07月02│      │
│        │行基隆分行│            │日        │      │
└────┴─────┴──────┴─────┴───┘
附表二：
┌───┬────┬────────┬────┬────┐
│編　號│被 害 人│匯款郵局、帳號　│匯款金額│遭竊鴿數│
│　　　│即鴿主　│　　　　　　　　│匯款日期│　　　　│
├───┼────┼────────┼────┼────┤
│一　　│吳明隆　│中華郵政股份有限│1835元　│1隻 　　│
│　　　│　　　　│公司苗栗三義郵局│91年08月│　　　　│
│　　　│　　　　│、00000000000000│17日　　│　　　　│
├───┼────┼────────┼────┼────┤
│二　　│丁○○　│中華郵政股份有限│6000元　│3隻　　 │
│　　　│　　　　│公司新莊後港路郵│91年08月│　　　　│
│　　　│　　　　│局（原開戶郵局：│17日　　│　　　　│
│　　　│　　　　│嘉義文化路郵局）│　　　　│　　　　│
│　　　│　　　　│帳號：0000000000│　　　　│　　　　│
│　　　│　　　　│87　　　　　　　│　　　　│　　　　│
├───┼────┼────────┼────┼────┤
│三　　│丙○○　│中華郵政股份有限│5050元　│2隻　　 │
│　　　│　　　　│公司彰化鹿港頂番│91年08月│　　　　│
│　　　│　　　　│郵局（原開戶郵局│18日　　│　　　　│
│　　　│　　　　│：台中五權路郵局│　　　　│　　　　│
│　　　│　　　　│）帳號：00000000│　　　　│　　　　│
│　　　│　　　　│1462　　　　　　│　　　　│　　　　│
├───┼────┼────────┼────┼────┤
│四　　│鍾英華　│中華郵政股份有限│5060元　│不詳　　│
│　　　│94偵378 │公司新竹郵局第三│91年08月│　　　　│
│　　　│　　　　│十支局、帳號0061│18日　　│　　　　│
│　　　│　　　　│0000000000　　　│　　　　│　　　　│
├───┼────┼────────┼────┼────┤
│五　　│戊○○　│中華郵政股份有限│9030元　│5隻　　 │
│　　　│　　　　│公司苗栗北苗郵局│91年08月│　　　　│
│　　　│　　　　│帳號不詳　　　　│19日　　│　　　　│
├───┼────┼────────┼────┼────┤
│六　　│乙○○　│中華郵政股份有限│2000元　│1隻 　　│
│　　　│　　　　│公司新莊五工郵局│91年08月│　　　　│
│　　　│　　　　│　　　　　　　　│20日　　│　　　　│
└───┴────┴────────┴────┴────┘
附表三：
┌────┬────┬──────┬─────┬────┐
│編號　　│提款人　│提款時間　　│提款金額　│代價　　│
│　　　　│　　　　│提款金融機構│　　　　　│　　　　│
├────┼────┼──────┼─────┼────┤
│一　　　│甲○○　│91年08月17日│7900元　　│數百元或│
│　　　　│　　　　│萬通國際商業│（跨行提領│飲酒之利│
│　　　　│　　　　│銀行（現改名│，手續費7 │益　　　│
│　　　　│　　　　│中國信託商業│ 元 ）　　│　　　　│
│　　　　│　　　　│銀行股份有限│　　　　　│　　　　│
│　　　　│　　　　│公司）丹鳳分│　　　　　│　　　　│
│　　　　│　　　　│行　　　　　│　　　　　│　　　　│
├────┼────┼──────┼─────┼────┤
│二　　　│甲○○　│91年08月18日│10000元　 │數百元或│
│　　　　│　　　　│臺北國際商業│（跨行提領│飲酒之利│
│　　　　│　　　　│銀行（不詳分│，手續費7 │益　　　│
│　　　　│　　　　│行）　　　　│ 元 ）　　│　　　　│
├────┼────┼──────┼─────┼────┤
│三　　　│甲○○　│91年08月19日│9000元　　│數百元或│
│　　　　│　　　　│中華郵政股份│（郵局自動│飲酒之利│
│　　　　│　　　　│有限公司土城│提款機提領│益　　　│
│　　　　│　　　　│學府路郵局　│）　　　　│　　　　│
└────┴────┴──────┴─────┴────┘
